臺灣高等法院民事判決　　　　　　　　　　100年度訴字第1號
原　　　告　王興森
被　　　告　陸芊榕
上列當事人間因請求侵權行為損害賠償事件，經本院刑事庭移送
前來，本院於100年8月30日言詞辯論終結，判決如下：
    主  文
被告應給付原告新臺幣壹佰壹拾萬元，及自民國九十八年十二月
十九日起至清償日止，按年息百分之五計算之利息。
訴訟費用由被告負擔。
    事實及理由
一、程序方面：
  (一)按訴狀送達後，原告不得將原訴變更或追加他訴，但擴張或
    減縮應受判決事項之聲明者，不在此限，民事訴訟法第255
    條第1項第3款定有明文。本件原告起訴時原請求被告應給付
    新台幣（下同）1,877,651元，嗣於本院言詞辯論程序聲明
    請求被告應給付原告110萬元，及自刑事附帶民事起訴狀繕
    本送達之翌日起至清償日止按年息5%計算之利息（見本院卷
    第41頁），核屬減縮應受判決事項之聲明，揆諸首開規定，
    應予准許，合先敘明。
  (二)被告未於言詞辯論期日到場，核無民事訴訟法第386條各款
    所列情形，爰依原告之聲請，為一造辯論之判決。
二、原告主張：伊與被告於民國（下同）95年9月初合作設立「
    臺北市私立陸主任文理短期補習班」，於籌設期間，被告另
    與訴外人何其蓁（原名何佩玲）所共同經營設於臺北市○○
    區○○路22號1、2樓之傑登文理補習班（下稱傑登補習班）
    因營運不佳，為順利出讓傑登補習班以減少損失，竟意圖為
    自己及第三人不法之所有，對伊隱瞞其係傑登補習班股東之
    事實，佯稱傑登補習班原負責人羊雪珍願讓渡該補習班，且
    偽刻「羊雪珍」印章及偽造出讓人為羊雪珍、承讓人為被告
    ，頂讓金額為120萬元之讓渡合約書，於95年9月19日持向伊
    行使，使伊陷於錯誤而同意出資110萬元與被告出資10萬元
    共同受讓傑登補習班，及交由被告經營，伊隨即於同年月20
    日，自伊日盛銀行帳戶提領110萬元，其中50萬元於同日存
    入伊與被告共同於陽信商業銀行劍潭分行開立之聯名帳戶外
    ，另依被告之指示，於同日各匯款10萬元予案外人陳淑華、
    陳淑玲，作為被告、何其蓁共同積欠彼2人債務之清償款，
    並交付被告現金40萬元；被告復偽刻伊之印章及偽造出讓人
    為羊雪珍、承讓人為伊，頂讓金額為110萬元之讓渡合約書
    ，於95年9月20日持向何其蓁行使，表示傑登補習班已渡予
    伊，何其蓁因此同意與被告進行清算。嗣傑登補習班於95年
    10月1日更名為「臺北市立私立陸主任文理短期補習班北投
    分班」經營，因持續虧損，伊於95年12月間向羊雪珍、何其
    蓁詢問，始知傑登補習班早已營運不佳，且羊雪珍僅係傑登
    補習班櫃檯小姐，並非負責人，更無讓渡傑登補習班一事，
    伊始知受騙。核被告上開行為已涉犯偽造文書及詐欺取財罪
    ，致伊因此受有110萬元之損害，並經法院判決有罪在案，
    爰依民法侵權行為損害賠償之法律關係，求為命被告應給付
    110萬元，並加計法定遲延利息之判決。
三、被告則以：伊對本院刑事判決不服，已提起第三審上訴，並
    聲請法律扶助，尚不及撰寫書狀，本件應待刑事判決確定後
    再審理等語，資為抗辯。並答辯聲明：原告之訴駁回。
四、經查，原告主張被告於95年9月間以隱瞞其與傑登補習班之
    真正關係，及行使偽造之印文及讓渡合約書等詐術方法，使
    原告陷於錯誤而出資110萬元，與被告合資頂讓原即由被告
    經營且營運狀況不佳之傑登補習班等情，業據證人羊雪珍、
    陳淑華、陳淑玲於刑事程序中證述在卷，核與原告之指述、
    讓渡合約書、匯款單、法務部調查局鑑定書及羊雪珍之離職
    書、薪資明細表等證物相符，且經台灣士林地方法院97年度
    訴字第1009號、本院98年度上訴字第3674號刑事判決認定被
    告所犯偽造私文書罪及詐欺取財罪二罪為想像競合犯，應從
    一重之行使偽造私文書罪處斷，而科處被告有期徒刑1年，
    減刑為6月在案（見附民卷第14-22頁、本院卷第3-10頁），
    並由本院調取上開刑事卷宗查明無訛，應認原告之主張為真
    正。被告雖辯稱對刑事判決不服，已提起第三審上訴，並聲
    請法律扶助，尚不及撰寫書狀，本件應待刑事判決確定後再
    審理云云。惟查，附帶民事訴訟經刑事法院以裁定移送民事
    庭後，即成為獨立之民事訴訟，而本件訴訟既非無從判斷或
    甚難判斷，本院當可自行調查審理，不受刑事法院認定事實
    之拘束，即並無俟刑事判決確定後再行審理之必要，且被告
    迄至本院言詞辯論終結時止，始終未提出任何陳述及證據以
    實其說，其空言否認上揭犯行，自無可採。
五、按，因故意或過失，不法侵害他人之權利者，負損害賠償責
    任。故意以背於善良風俗之方法，加損害於他人者亦同。民
    法第184條第1項定有明文。又損害賠償之債，以有損害之發
    生及有責任原因之事實，並二者之間，有相當因果關係為成
    立要件。最高法院48年台上字第481號判例參照。查被告偽
    造讓渡合約書向原告行使，致原告陷於錯誤而出資110萬元
    投資傑登補習班，經本院刑事庭以偽造私文書判處有期徒刑
    等情，業如前述，足證被告前開之詐欺行為，與原告因錯誤
    而交付110萬元予被告，二者間具有相當因果關係，被告自
    屬以故意不法之行為加損害於原告，是原告依據侵權行為法
    則，請求被告賠償其所受之財產上損害110萬元，核屬有據
    ，應予准許。
六、從而，原告依侵權行為損害賠償之法律關係，請求被告給付
    110萬元，為有理由。又給付無確定期限者，債務人於債權
    人得請求給付時，經其催告而未為給付，自受催告時起負遲
    延責任，其經債權人起訴而送達訴狀，與催告有同一效力；
    遲延之債務，以支付金錢為標的者，債權人得請求依法定利
    率百分之五計算之遲延利息，民法第229條第2項、第233條
    第1項、203條分別定有明文。本件係屬無確定期限之給付，
    故原告請求上開金額，並加計自起訴狀繕本送達被告翌日即
    98年12月19日起（98年12月8寄存送達，依民事訴訟法第138
    條第2項規定，經10日發生送達效力，送達證書見附民卷第
    24頁），至清償日止，按年息5%計算之法定遲延利息，為有
    理由，應予准許。
七、本件事證已臻明確，兩造其餘攻擊防禦方法及證據資料，經
    審酌後認與本件判決結果不生影響，不予一一論述，併予敘
    明。
據上論結，本件原告之訴為有理由，依民事訴訟法第463條、第
385條第1項前段、第78條，判決如主文。
中    華    民    國   100    年    9     月    13    日
                    民事第三庭
                        審判長法  官  林敬修
                              法  官  黃豐澤
                              法  官  劉勝吉
正本係照原本作成。
不得上訴。
中    華    民    國   100    年    9     月    13    日
                              書記官  殷丹妮